【裁判字號】    95,上易,1655
【裁判日期】    950817
【裁判案由】    妨害自由
【裁判全文】
臺灣高等法院刑事判決                95年度上易字第1655號
上  訴  人  臺灣臺北地方法院檢察署檢察官
被      告  甲○○
上列上訴人因被告妨害自由案件，不服臺灣臺北地方法院94年度
易緝字201號，中華民國94年12月30日第一審判決（起訴案號：
87年度偵字第1326號），提起上訴，本院判決如下：
    主  文
上訴駁回。
    理  由
一、原判決意旨略以：查本件被告雖被訴於85年夏某日中午觸犯
    刑法第305條恐嚇危害安全罪嫌，惟被告實施前開恐嚇犯行
    時間應係85年6月間某日中午，此經本院調閱前開案號偵審
    卷宗核閱屬實，後被告因逃匿，先後經本院2次發布通緝，
    致審判之程序不能繼續。依刑法第83條第3項追訴權之時效
    停止原因繼續存在期間達於時效期間4分之1者，停止原因視
    為消滅之規定，並參酌司法院29年院字第1963號及大法官會
    議釋字第138號解釋意旨，案件於偵查、審判進行中，不發
    生時效進行之問題，則本件被告被訴前開罪名之追訴權時效
    已於94年10月29日完成，故本件追訴權時效迄今已完成，依
    照首開說明，爰不經言詞辯論，逕為諭知免訴之判決。
二、檢察官上訴意旨略以：本件起訴書所載被告甲○○係於民國
    85年夏天某日犯妨害自由罪嫌，原審判決認其犯罪行為成立
    日為85年6月15日，依刑法第80條第1項第3款規定，其追訴
    權時效為5年，加計追訴權時效停止原因視為消滅之4分之1
    期間，共為6年3月，則其日期應至91年9月15日，再加偵查
    、審判程序進行不生時效進行期間之日數：1、即86年8月13
    日開始偵查日起至87年9月2日原審第1次發布通緝之日止（
    共計1年19日）；2、自88年5月10日第2次通緝到案日起至90
    年6月12日原審第2次通緝發布日止（共計2年1月2日），其
    追訴權時效完成日應為94年11月6日，然原審卻認定本件追
    訴權時效完成日為94年10月29日，其認定事實顯然有誤，原
    請求撤銷原判決，另為適當之判決云云。
三、按案件時效已完成者，應諭知免訴之判決，並得不經言詞辯
    論為之，刑事訴訟法第302條第2款、第307條定有明文。又
    行為後法律有變更者，適用行為時之法律，但行為後之法律
    有利於行為人者，適用最有利於行為人之法律，為民國95年
    7月1日修正施行之刑法第2條第1項所明定。查修正後刑法第
    80條第1項，及修正前刑法第80條第1項關於追訴權時效期間
    之規定不同，修正後刑法所定時效期間較長，表示行為人被
    追訴之期限較久，自屬對行為人不利，比較結果自以修正前
    刑法第80條較有利於行為人，本件關於追訴權時效，自應適
    用修正前刑法第80條之規定。則關於追訴權時效之停止進行
    ，及其期間、計算，亦應一體適用修正前刑法第83條之規定
    。
四、經查：
（一）按案件時效已完成者，應諭知免訴之判決，刑事訴訟法第
      302條第2款定有明文。又「追訴權，因左列期間內不行使
      而消滅：…三、1年以上3年未滿有期徒刑者，5年。」、
      「追訴權之時效，如依法律之規定，偵查、起訴或審判之
      程序，不能開始或繼續時，停止其進行。…停止原因繼續
      存在之期間，如達於第80條第1項各款所定期間1/4者，其
      停止原因視為消滅。」，刑法第80條及第83條亦分別定有
      明文。再者，刑法追訴權之時效規定，係指刑事追訴機關
      於法定期間內，怠於行使偵查、起訴、審判等追訴權，即
      生時效完成，而消滅追訴權之效果，故案經提起公訴後，
      被告在逃經依法通緝，致無法行使審判權時，其追訴權之
      時效，依同法第83條第1項、第3項之規定，應停止進行至
      法定追訴期間4分之1。
（二）本件被告雖被訴於85年夏某日中午觸犯刑法第305條恐嚇
      危害安全罪嫌，惟被告實施前開恐嚇犯行時間應係85年6
      月間某日中午，後被告因逃匿，先後經原審2次發布通緝
      ，致審判之程序不能繼續。依刑法第83條第3項追訴權之
      時效停止原因繼續存在期間達於時效期間4分之1者，停止
      原因視為消滅之規定，並參酌司法院29年院字第1963號及
      大法官會議釋字第138號解釋意旨，案件於偵查、審判進
      行中，不發生時效進行之問題，則本件被告被訴前開罪名
      之追訴權時效已於94年10月29日完成，其計算方式如下：
      (1)被告被訴前開罪名，該罪最重本刑為2年，依刑法第80
        條第1項第3款規定，追訴權時效為5年，加計追訴權時
        效停止原因視為消滅之4分之1期間，共為6年3月。
      (2)85年6月15日為被告犯罪行為成立日，加上前揭6年3月
        ，再加上偵查、審判程序進行不生時效進行期間之日數
        ：
        自86年8月13日開始偵查日起至87年9月2日原審第一
          次發布通緝之日止（共計1年又21日）；
        自88年5月10日第1次通緝到案日至90年6月12日原審
          第2次通緝發布日止（共計2年1月4日）；
      (3)惟本案自檢察官於87年2月27日提起公訴迄案件於87年3
        月10日繫屬於原審法院止之期間（共計12日），此一期
        間，依司法院大法官釋字第138號解釋，追訴權並無不
        行使之情形，自不生追訴時效期間進行之問題，此12日
        於法自不計入追訴時效期間。
      是本件被告自犯罪行為成立日之85年6月15日起算，追訴
      權時效完成日應為94年10月28日。
（三）原審以本件追訴權時效於94年10月28日已完成，而諭知免
      訴之判決，經核並無違誤；檢察官上訴意旨以被告本案之
      追訴權時效應於94年11月6日方完成，而以此指摘原判決
      認定之追訴權時效完成日有誤，容有計算上之錯誤，檢察
      官據此指摘原判決不當，求予撤銷改判，為無理由，應予
      駁回。
五、本件原審係諭知免訴之判決，本院認檢察官之上訴為無理由
    ，爰不經言詞辯論判決駁回之。
據上論斷，應依刑事訴訟法第368條、第372條，判決如主文。
中    華    民    國    95    年    8    月    17    日
                  刑事第三庭審判長法  官  許國宏
                                  法  官  楊貴志
                                  法  官  林銓正
以上正本證明與原本無異。
不得上訴。
                                  書記官  陳玲憶
中    華    民    國    95    年    8     月    17    日


司法院資訊處製作；財團法人民間司法改革基金會備份。
